臺灣臺東地方法院民事裁定　　　　　　　99年度事聲字第20號
異　議　人
即　債權人　豐（臺灣）商業銀行股份有限公司
法定代理人　李鐘培
異　議　人
即　債權人　臺灣新光商業銀行股份有限公司
法定代理人　李增昌
代　理　人　陳建富
相　對　人
即　債務人　謝佳芳
上列異議人對於本院司法事務官民國99年9月13日98年度司執消
債更字第11號認可更生方案之裁定聲明異議，本院裁定如下：
    主  文
異議駁回。
    理  由
一、按關於更生或清算之程序，除本條例別有規定外，準用民事
    訴訟法之規定，消費者債務清理條例（下稱本條例）第15條
    定有明文。次按當事人對於司法事務官處理事件所為之終局
    處分，得於處分送達後10日之不變期間內，以書狀向司法事
    務官提出異議。司法事務官認前項異議有理由時，應另為適
    當之處分；認異議為無理由者，應送請法院裁定之。法院認
    第一項之異議為有理由時，應為適當之裁定；認異議為無理
    由者，應以裁定駁回之，民事訴訟法第240條之4第1至3項亦
    定有明文。又債務人有薪資、執行業務所得或其他固定收入
    ，法院認更生方案之條件公允者，得不經債權人會議可決，
    逕依債務人之聲請或依職權以裁定認可更生方案，本條例第
    64條第1項定有明文。繼以本條例之制定，乃為使負債務之
    消費者得依本條例所定程式清理其債務，保障債權人之公平
    受償，以謀求消費者經濟生活之更生，故除有本條例第63條
    第1項、第64條第2項所定之情形外，法院得斟酌裁量認可更
    生方案。又法院逕行裁定認可更生方案前，應將更生方案之
    內容及債務人之財產及收入狀況報告書通知債權人，並使債
    權人有陳述意見之機會，惟債權人之陳述，僅供法院判斷是
    否逕行裁定認可更生方案之參考，並無拘束法院之效力。
二、異議意旨：
（一）豐（臺灣）商業銀行股份有限公司：相對人於95年協商
      時月薪為新臺幣（下同）39,000元，更生程序卻僅以30,
      000元為月薪，遠低於過去之平均薪資，其任職之公司應
      有年終或其他獎金，亦應用於清償債務，每月還款成數應
      可再提高，且相對人還款成數僅33%，惟其僅33歲，還款
      年限應延長為8年，以提高還款成數。
（二）臺灣新光商業銀行股份有限公司：相對人欠款金額高達4,
      310,595元，然原裁定認可之更生方案係以6年72期攤還，
      僅清償1,440,000元，相對人僅33歲，還款年限應延長為
      8年。
（三）從而，均對於認可更生方案提出異議，請求廢棄原裁定。
三、經查：
（一）相對人即債務人聲請更生，前經本院以97年度消債更字第
      136號裁定開始更生程序，並命由司法事務官進行更生程
      序，經司法事務官所認可之更生方案，其條件為「以1 個
      月為1期，每期清償20,000元，共清償6年，清償總額為
      4,310,595元，占無擔保及無優先債權總額1,440,000元之
      33.41%」。而按債務人之更生方案應否准許，係以是否公
      允為斷，而所謂公允，應審酌債權人與債務人之利益衡平
      、債務人之償債能力與清償誠意以及社會公益等因素為綜
      合判斷，非以還款成數為判斷更生方案是否公允、適當、
      可行之唯一標準，倘其計算基礎，在審核債務人聲請前2
      年內之收入及支出，並酌留更生方案履行期間之必要生活
      費用後所得之數額，則償還金額及成數僅是藉由數字計算
      之中性結論。
（二）工作薪資將隨經濟環境、公司營運、政府策略等諸多因素
      而變動，任職於同一公司之同一職位，薪資可能調昇，亦
      有可能調降，均為常見之情形，而債務人每月薪資確為30
      ,000元等情，有震旦電信股份有限公司服務證明書、員工
      薪資單、勞保資料在卷可憑，相對人縱然曾有每月有39,0
      00元之薪資，亦不足用以認定聲請更生之薪資有低估之虞
      ，故異議人所述之其他可用於清償債務之收入等語，遍觀
      卷內資料及異議人舉證，仍無法認定相對人每月收入有高
      於30,000元之情形。而參酌內政部98年所公佈之臺灣省每
      人每月最低生活標準9,829元，及相對人與其兄妹共同扶
      養其父、母，每月所需約6,553元（計算式：9,829×2÷
      相對人姊弟3人）等情，相對人每月僅保留10,000元，尚
      低於其依上開方式計算之每月總支出16,382元（計算式：
      9,829＋6,553），則相對人除保留10,000元，所餘收入均
      用以清償債務，其更生方案應屬合理。
（三）此外，更生方案應記載最終清償期，自認可更生方案裁定
      確定之翌日起不得逾6年。但有特別情事者，得延長為8年
      ，本條例第53條第2項第3款定有明文，因之，更生方案之
      最終清償期，應以自認可更生方案裁定確定之翌日起不得
      逾6年為原則，例外於有特別情事者，始可延長為8年，再
      觀本條例施行細則第27條規定：「債務人提出之更生方案
      最終清償期逾6年者，應表明無法於6年內清償之特別情事
      。」而所謂特別情事，係指為兼顧債務人之清償能力，避
      免更生方案訂定之最終清償期過短，致債務人每月應給付
      之金額過高而無力履行，始規定有延長之必要而言，該條
      款之立法理由可資參照。足見該款所指「有特別情事者，
      得延長為8年」，係為保護債務人而設立，供債務人降低
      每月負擔、增加清償期數，以達清償相同總數額之目的，
      爰非為用以使債權人獲得更多之清償數額，故債權人容無
      法據上開規定，要求增加2年之期數，以增加總清償額。
      則本件自裁定准予開始更生程序後，均未見債務人表示其
      有無法於6年內清償之特別情事，依照前揭說明，原裁定
      考量債務人還款能力，審酌期數72期，最終清償期為6年
      ，並無不當。異議人主張：相對人僅33歲而要求將還款期
      數延長為8年96期等語，係以增加清償總成數為目的，而
      要求延長清償期限，與上開規定之意旨，容有未合。
四、綜上所述，原裁定斟酌債務人所提更生方案，應認其條件核
    屬公允、適當、可行。又查無債務人有本條例第63條或第64
    條第2項所定不應認可之消極事由存在，乃逕依本條例第64
    條第1項裁定予以認可債務人所提更生方案，並以更生方案
    首重債務人自動履行以獲寬免（本條例第73條），冀盼債務
    人努力工作、重建社會經濟生活，裁定並無不當。此外，異
    議人亦未能具體指出債務人有何本條例第63條及第64條第2
    項之情事，從而，異議人聲明異議，均爰無理由，乃予駁回
    ，而裁定如主文。
五、更生方案經法院裁定認可確定後，債務人倘未依更生條件履
    行，債權人得以之為執行名義，聲請對債務人強制執行。債
    權人聲請對債務人為強制執行時，法院並得依職權裁定開始
    清算程序。聲請人自法院認可更生方案起一年內，有虛報債
    務、隱匿財產、或對於債權人中之一人或數人允許額外利益
    之情事者，法院得依債權人之聲請撤銷更生，並應同時裁定
    開始清算程序。債務人聲請更生後，以損害債權為目的，有
    本條例第146 條所列各款行為之一者，並得處三年以下有期
    徒刑（本條例第74條、第76條、第147條定有明文），附此
    說明。
中    華    民    國    100   年    1    月    5    日
              民事庭        法      官  郭玉林
以上為正本係照原本作成。
如不服本裁定，應於裁定送達後10日內，以書狀向本院提出抗告
，並繳納抗告費新臺幣1,000 元。
中    華    民    國    100   年    1    月    5     日
                            書  記  官  莊惠如